臺灣高等法院高雄分院刑事判決
111年度上訴字第117號
上  訴  人  
即  被  告  歐立夫


上列上訴人因詐欺案件，不服臺灣高雄地方法院110年度訴緝字
第51號，中華民國110年12月21日第一審判決（起訴案號：臺灣
高雄地方檢察署109年度偵字第14910號），提起上訴，本院判決
如下：
    主  文
上訴駁回。
    犯罪事實
一、歐立夫明知其無二手遊戲機台「球魔方」可販售，竟意圖為
    自己不法之所有，基於以網際網路對公眾散布而詐欺取財之
    犯意，於民國109年2月29日上午7時56分前某時（起訴書誤
    載為下午4時43分許，應予更正），在不詳地點利用不詳門
    號之行動電話連結網際網路後，以其申辦之暱稱「這手機不
    要了-球魔方」Line帳號，在Line「南中北二手機台買賣」
    群組內（群組人數共216人），刊登「高雄售一台球魔方自
    行來載貨運另算」之虛假訊息，及「球魔方」遊戲機台照片
    。嗣楊竣淵上網閱覽上開遊戲機台販售訊息後，遂以Line通
    訊軟體聯繫歐立夫，並與歐立夫討論購買金額、付款等遊戲
    機台買賣事宜，雙方約定由楊竣淵以新臺幣（下同）18萬元
    向歐立夫購買10台「球魔方」遊戲機台，致楊竣淵誤信歐立
    夫確有「球魔方」可資販售而陷於錯誤，而依歐立夫之指示
    於同日晚上9時15分與翌日（即3月1日）凌晨2時35分許，自
    友人戴小青與配偶王婉倫之帳戶，分別匯款8萬元與10萬元
    至歐立夫之配偶郭依蓁之台新國際商業銀行帳號0000000000
    0000號帳戶，而受有損害。楊竣淵於匯款後要求歐立夫依約
    交付上開遊戲機台，歐立夫卻以「在高速公路出了點狀況」
    等詞推託，楊竣淵因遲未收到上開遊戲機台，且歐立夫於同
    年3月5日即失聯，始悉受騙。
二、案經楊竣淵訴由高雄市政府警察局苓雅分局報告臺灣高雄地
    方檢察署檢察官偵查起訴。
    理  由
一、證據能力部分：
  ㈠按被告以外之人於審判外之言詞或書面陳述，屬傳聞證據，
    原則上不得作為證據；惟按被告以外之人於審判外之陳述，
    雖不符刑事訴訟法第159條之1至第159條之4之規定，而經當
    事人於審判程序同意作為證據，法院審酌該言詞陳述或書面
    陳述作成時之情況，認為適當者，亦得為證據，刑事訴訟法
    第159條第1項、第159條之5第1項分別定有明文。
　㈡本判決所引用屬於傳聞證據之部分，均已依法踐行調查證據
    程序，且檢察官及上訴人即被告歐立夫（下稱被告）於本院
    準備程序時均明示同意有證據能力（見本院卷第43至44頁）
    ，基於尊重當事人對於傳聞證據之處分權，及證據資料愈豐
    富愈有助於真實發現之理念，本院審酌該等證據作成時並無
    違法取證之瑕疵，且與待證事項具有關聯性，無顯不可信之
    情形，認以之作為證據亦屬適當，依上開說明，自均有證據
    能力。
二、認定犯罪事實所憑之證據及理由：
　　訊據被告固坦承有以上開方式與告訴人楊竣淵聯繫，並收受
    楊竣淵交付之18萬元，以及迄未將10台「球魔方」遊戲機台
    交付予告訴人之事實。惟矢口否認有何加重詐欺取財之犯行
    ，於原審辯稱：我沒有詐欺告訴人，這只是買賣糾紛，我是
    幫我朋友代賣機台給告訴人，我已將告訴人的18萬元轉交給
    該位朋友了，但該位朋友跟我說他沒辦法如期給我機台，導
    致我沒辦法將機台交給告訴人；我有持續與告訴人聯絡，跟
    他說明沒辦法交付機台的原因，並有簽立本票和告訴人和解
    ；於本院審理時辯稱：我沒有騙他，本件是買賣糾紛，我只
    是幫人代賣，我也是受害者，已經賠償告訴人1萬5000元，
    但沒有證據，我有意願與告訴人和解，但之後都找不到告訴
    人了云云。經查：
  ㈠被告於109年2月29日下午4時43分許，利用不詳之行動電話連
    結網際網路後，以其申辦之暱稱「這個手機不要了-球魔方
    」Line帳號，在「南中北二手機台買賣」群組內（群組人數
    216人），刊登「高雄售一台球魔方自行來載貨運另算」訊
    息及「球魔方」遊戲機台照片；嗣楊竣淵上網閱覽上開遊戲
    機台販售訊息後，遂以Line通訊軟體聯繫被告，並與被告討
    論購買金額、付款等遊戲機台買賣事宜，雙方約定由楊竣淵
    以18萬元向被告購買10台「球魔方」遊戲機台，楊竣淵旋依
    被告指示，於同日晚上9時15分，及翌日（即3月1日）凌晨2
    時35分許，自其友人戴小青與配偶王婉倫帳戶，分別匯款8
    萬元與10萬元至被告指定之上開台新銀行帳戶，但被告迄未
    將10台「球魔方」遊戲機台交付予楊竣淵等節，業經被告直
    承不諱在卷（見原審卷第25頁），核與證人即告訴人楊竣淵
    於警詢及偵查時所證相符（見警卷第3至5頁；偵卷第33至37
    頁），並有告訴人之報案紀錄、LINE對話紀錄截圖畫面、10
    9年3月6日和解書、台新國際商業銀行109年5月11日台新作
    文字第10908603號函暨郭依蓁帳戶之交易明細、帳戶個資檢
    視資料、被告之聯徵、票據信用、典當資料查詢可稽（見警
    卷第10、11、15至23、28頁；偵卷第61至73頁），此部分之
    事實先堪認定。
  ㈡被告於偵查時自承：我欠銀行很多錢，包含車貸、小額信用
    貸款；我目前沒工作半年了等語（見偵卷第34頁），核與證
    人即被告配偶郭依蓁於偵查時證述：歐立夫已經超過半年沒
    工作，生活開支的錢也是跟朋友借的，若不夠我再跟家人拿
    等語相符（見偵卷第35至36頁）。足見被告斯時之工作收入
    與經濟狀況，俱不足以支應取得10台遊戲機台之資力，而被
    告卻仍與告訴人洽談遊戲機台買賣，顯見被告本不具履約之
    意願與能力，被告明乎此，猶向告訴人佯稱出賣遊戲機台等
    情，致告訴人陷於錯誤，因此交付前揭款項，其主觀上確有
    為自己不法所有之意圖無訛。
　㈢被告雖以這只是買賣糾紛，我是幫我朋友代賣機台給告訴人
    詞，沒有詐欺告訴人等語置辯，惟查：
　⑴證人即告訴人楊竣淵於警詢時證稱：被告在Line群組中貼文
    表示要出售一批中古機台，我看到後加好友跟他聯絡，並商
    談購買機台的事情，跟對方談好要用18萬元購買中古機台，
    並約定好購買細節和送貨地點等語（見警卷第3 至4頁），
    並對照被告與告訴人間之對話紀錄：「被告：還有缺球魔方
    嗎？目前我另外朋友那邊還有兩台」。「告訴人：價格？含
    運給我嗎？」「被告：180000含運。地址給我，我請司機載
    ；我司機聯絡好了，凌晨出發」。「被告：【傳送匯款帳戶
    截圖】我剛才已經付運送的錢了，可能需要先麻煩您」等語
    ，有對話截圖可參（見警卷第15至16頁），則被告與告訴人
    洽商機台買賣之過程中，未見被告有何媒介或表示其係代他
    人磋商交易之意思，足認被告係以遊戲機台出賣人自居，進
    而與告訴人洽談買賣價金與機台運送事宜。
　⑵再參諸其等簽立之和解書記載：「本人歐立夫欠楊竣淵拾捌
    萬元整，並約定於109年4月10日還3萬元整，其餘15萬元整
    在每個月10日還至清償日止，每個月還款金額為3萬元整，
    如未依約還款，本人願意接受依法辦理；立書人：歐立夫；
    債權人：楊竣淵」等語，有該和解書為佐（見警卷第20頁）
    ，而該和解書之當事人為被告與告訴人，別無第三人之記載
    。
  ⑶告訴人於109年2月29日9時15分許，匯款8萬元至被告指定帳
    戶，被告旋於9時20分許提領該筆款項，告訴人復於3月1日
    再度匯款10萬元至上開帳戶，被告亦隨即於同日4時35分提
    領該筆款項，則倘被告係代友人出售機台，而須將款項交還
    予該友人，大可待告訴人兩次匯付款項後，再一次提領18萬
    元交付該友人，毋須於各筆款項匯入後旋即於夜間及凌晨時
    分分次提領，益見被告應係需款孔急，急於提領詐得之款項
    ；何況18萬元並非小數目，而被告為具有通常智識程度及社
    會經驗之成年人，倘若真有此友人存在，既然該友人尚未交
    付機台，若先將價金交付，可能導致日後無法交貨之風險，
    且因被告係出面交易之人，自然無法免去對告訴人應負之責
    ，則被告為求自保，理應請該友人出貨或簽收現金，以供日
    後無法出貨時可提出憑證取信告訴人，惟被告竟任何憑證可
    考。況且，被告不僅無法交代所指委託其出賣機台之友人姓
    名、暱稱與聯絡方式，亦無法提供其與該位友人之洽商或聯
    繫紀錄以供核實，所辯要係幽靈抗辯而難採信。
　⑷觀諸被告與告訴人間之對話紀錄：「告訴人：出發了嗎？」
    「被告：過彰化打給我。」「告訴人：目前剛過嘉義，我快
    到打給你，剛從雲林下兩台球魔方給客人；我待會撥電話給
    你，在高速公路出了點狀況，【傳送醫院之google地圖照片
    】」「告訴人：機台現在在哪，我叫我司機去拉回來。」「
    被告：我跟他們公司老闆回報一下。「告訴人：貨車被拉到
    哪去還不知道。「被告：我到那個位置傳地標給你，我看機
    台有沒有怎樣」等語，有對話截圖可參（見警卷第17頁），
    是依上開對話紀錄可知，被告宣稱機台已經上路，只是遇到
    車禍而未能即時交貨，核與其前揭所辯朋友無法出貨之供述
    明顯不合，可見被告佯以在高速公路上發生車禍，藉故拖延
    交付遊戲機台，則倘被告確係因該友人之故無法交付機台，
    自應會於第一時間如實轉知告訴人，並無必要虛構發生車禍
    之情事。
  ㈣綜上所述，被告所辯均係事後卸責之詞，不足採信。事證明
    確，其利用網際網路對公眾散布而犯詐欺取財罪之犯行，洵
    堪認定。
三、論罪科刑：
  ㈠本件被告於事實欄所載時地，利用網際網路對公眾散布佯為
    出賣遊戲機台之訊息，致使告訴人陷於錯誤而買受，並先後
    匯款而交付共18萬元之財物，均如前述。核被告所為，係犯
    刑法第339條之4第1項第3款之以網際網路對公眾散布詐欺取
    財罪。
　㈡告訴人於前揭密接之時地，先後匯款8萬元與10萬元至被告指
    定之上開台新銀行帳戶內，以評價為一行為較為合理，應依
    接續犯之例，認僅係犯一個以網際網路對公眾散布詐欺取財
    罪。
四、上訴駁回之理由：
　㈠原審認被告罪證明確，因而依刑法第339條之4第1項第3款、
    第38條之1第1項、第3項等規定，並審酌被告為具有工作能
    力之成年人，不思以正當途徑獲利，明知其無出售遊戲機台
    之真意，亦無機台可資出售，仍以前揭方式誆騙告訴人匯付
    款項，侵害他人財產法益，並危害網路交易秩序，實有可議
    ；又其自始否認犯行，且雖與告訴人達成和解，有和解書附
    卷可參（見警卷第20頁），惟告訴人於偵查時證稱被告迄未
    給付分文（見偵卷第35頁），而被告亦未能舉證證明已返還
    全部或部分款項，難謂其犯罪後之態度良好。兼衡被告騙取
    之金錢尚非甚高，被告自述係五專肄業，現從事粗工，日薪
    1000元，已婚，育有3子（見原審卷第57頁）之智識程度、
    經濟能力及生活狀況等其他一切情狀，量處有期徒刑1年6月
    。
　㈡另說明：
　　被告就本件詐欺之犯罪所得為18萬元，惟迄未給付或賠償分
    文予告訴人，業如前述，又前揭犯罪所得未據扣案，應依刑
    法第38條之1第1項、第3項規定，諭知沒收，並諭知於全部
    或一部不能沒收或不宜執行沒收時，追徵其價額。
　㈢經核原判決認事用法均無違誤，所為量刑及沒收追徵之諭知
    ，亦無不合，應予維持。被告仍執前詞否認犯罪，指摘原審
    為其有罪之諭知為不當，提起上訴，難認有理由，應予駁回
    。　　
五、據上論斷，應依刑事訴訟法第368條，判決如主文。
本案經檢察官許紘彬提起公訴，檢察官郭振昌到庭執行職務。
中　　華　　民　　國　　111 　年　　5 　　月　　5 　　日
                  刑事第九庭    審判長法  官  莊崑山
                                      法  官  林家聖
                                      法  官  陳明富
以上正本證明與原本無異。
如不服本判決應於收受本判決後20日內向本院提出上訴書狀，其
未敘述上訴理由者，並得於提起上訴後20日內向本院補提理由書
狀（均須按他造當事人之人數附繕本）「切勿逕送上級法院」。
中　　華　　民　　國　　111 　年　　5 　　月　　5 　　日
                                      書記官  曾允志
附錄本判決論罪科刑法條：
刑法第339 條之4 第1 項：
犯第339條詐欺罪而有下列情形之一者，處1年以上7年以下有期
徒刑，得併科1百萬元以下罰金：
一、冒用政府機關或公務員名義犯之。